---
title: "Untitled"
output:
  html_document: default
  word_document: default
date: "2026-07-16"
---

```{r setup, include=FALSE}
knitr::opts_chunk$set(echo = TRUE)
library(titanic)
library(ggplot2)
datos = titanic_train
```

## Carga de datos

¿Cómo visualizamos los primeros datos del conjunto?


```{r datos, echo = FALSE}
head(datos)
```

¿Como hacemos para saber de que tipo son los datos (texto/numero)?

```{r, echo = FALSE}
str(datos)
```

## Limpieza de datos

¿Cuantos datos faltantes hay para la variable edad (Age)?

```{r, echo = FALSE}
sum(is.na(datos$Age))
```

Si los eliminamos perdemos demasiada información ¿Que hacemos?

Solucion: **Imputarlos** (imputar a la Media o a la Mediana)
Recordatorio: La media se ve afectada por los *valores atípicos (outliers)*

```{r, echo = FALSE}
datos$Age[is.na(datos$Age) <- mean(datos$Age, na.rm = TRUE)]

```

## Analisis exploratorio de datos (EDA) con gráficos

¿Como determinamos si los niños (Age < 12) sobrevivieron más?

Vamos a generar una columna llamada 'child'

```{r, echo = FALSE}
datos$Child = ifelse(datos$Age < 12, 'Nino', 'Adulto')
datos$Sex = as.factor(datos$Sex)
datos$Survived = as.factor(datos$Survived)
datos$Pclass = as.factor(datos$Pclass)
```

## Nivel 1: R Base (Sin incluir ningun paquete)
Ideal para entender la logica sin dependencias

# Tabla de contingencia (Frecuencias)

¿Cuantos hombres y mujeres sobrevivieron?

```{r, echo = FALSE}
table(datos$Sex, datos$Survived)

# Porcentajes por fila para determinar las proporciones

prop.table(table(datos$Sex, datos$Survived), margin = 1) * 100
```

## Box Plot (Edad Vs. Supervivencia)
¿La edad de los que sobrevivieron es similar a la de las que no lo hicieron?
```{r, echo = FALSE}
boxplot(Age~Survived,
        data = datos,
        main = "Distribucion de edad por supervivencia",
        xlab = "Sobrevivio (0 = No, 1 = Si)",
        ylab = "Edad (Años)",
        col = c('red', 'green'),
        notch = TRUE)
```
## Barplot

¿La clase influyo en la supervivencia?

```{r, echo = FALSE}
contingencia_clase = table(datos$Pclass, datos$Survived)
barplot(contingencia_clase,
        beside = TRUE,
        col = c('skyblue', 'orange', 'darkgreen'),
        legend.text = c('1a. clase', '2a. clase', '3a. clase'),
        args.legend = list(x = "topright"),
        main = 'Supervivencia por clase del pasajero',
        xlab = 'Sobrevivió',
        ylab = 'Cantidad de pasajeros')
```
### Gráfico de barras apilado (Porcentual)
¿Qué porcentaje de cada clase sobrevivió?
```{r, echo = FALSE}
contingencia_clase = prop.table(table(datos$Pclass, datos$Survived)) * 100
barplot(contingencia_clase,
        col = c('skyblue', 'orange', 'darkgreen'),
        legend.text = c('1a. clase', '2a. clase', '3a. clase'),
        args.legend = list(x = "topright"),
        main = 'Supervivencia por clase del pasajero',
        xlab = 'Sobrevivió',
        ylab = 'Cantidad de pasajeros')
```

## Nivel 2: GGPLOT2 (Más profesional y estético)

### Boxplot con ggplot2

¿Qué grupo tiene mayor edad? (observar las medianas)

```{r, echo = FALSE}
p1 = ggplot(datos, aes(x=Survived, y = Age, fill = Survived)) +
  geom_boxplot(alpha=0.7, outlier.color = 'red', outlier.size = 2) + 
  scale_fill_manual(values = c('0' = '#E74C3C', '1' = '#2ECC71'),
                    labels = c('Sobrevivió', 'No sobrevivió')) + 
  labs(title='Distribución de edad por supervivencia',
       x = 'Supervivencia',
       y = 'Edad (Anios)') +
  theme_minimal() +
  theme(legend.position = 'none')
print(p1)

```

### Gráfico de barras
¿Cuantos sobrevivieron en cada clase?

```{r, echo = FALSE}
p2 <- ggplot(datos, aes(x=Pclass, fill = Survived)) +
  geom_bar(position = "dodge", alpha = 0.8) +
  scale_fill_manual(values = c("0" = "#E74C3C", "1" = "#2ECC71"),
                    labels = c("No sobrevivió", "Sobrevivió")) +
  labs(title = "Supervivencia por clase",
       subtitle = "La 1a. clase tuvo mas sobrevivientes en numeros absolutos",
       x = " Clase del pasajero",
       y = "Cantidad de pasajeros") +
  theme_minimal()
print(p2)
```

### Gráfico de barras
¿Cuantos sobrevivieron en cada clase?

```{r, echo = FALSE}
p3 <- ggplot(datos, aes(x=Pclass, fill = Survived)) +
  geom_bar(position = "dodge", alpha = 0.8) +
  scale_fill_manual(values = c("0" = "#E74C3C", "1" = "#2ECC71"),
                    labels = c("No sobrevivió", "Sobrevivió")) +
  scale_y_continuous(labels = scales::percent_format()) +
  labs(title = "Supervivencia por clase",
       subtitle = "La 1a. clase tuvo mas sobrevivientes en numeros absolutos",
       x = " Clase del pasajero",
       y = "Cantidad de pasajeros") +
  theme_minimal()
print(p3)
```
### Relación entre Edad, Clase y Supervivencia (Mas avanzado)
¿Los niños de la 3a clase tuvieron la misma oportunidad de supervivencia que los niños de la 1a clase?

```{r, echo = FALSE}
p4 = ggplot(datos, aes(x=Age, fill = Survived)) + 
     geom_histogram(bins = 30, alpha=0.6, position = "identity") +
     facet_wrap(~ Pclass, nrow = 1) + # Separación por clase
  scale_fill_manual(values = c("0" = "#E74C3C", "1" = "#2ECC71"),
                    labels = c("No sobrevivió", "Sobrevivió")) +
  scale_y_continuous(labels = scales::percent_format()) +
  labs(title = "Distribución por Edad, por Clase y Supervivencia",
       subtitle = "Los niños de la 1a. y 2a. clase sobrevivieron mas que los de 3a. clase",
       x = " Clase del pasajero",
       y = "Cantidad de pasajeros") +
  theme_minimal()
print(p4)
  
```
## Nivel 3: DPLYR + GGPLOT2 (flujo de trabajo profesional)
Encadenar procesos de trabajo (pipe)
1. Calcular la tasa de supervivencia por el género y clase.

```{r, echo = FALSE}
library(dplyr)
analisis_completo <- datos %>%
  # Agrupar por sexo y clase
  group_by(Sex, Pclass) %>%
    # Calcular las matrices
    summarise(
      Sobrevivieron = sum(Survived == 1),
      Total = n(),
      Tasa_supervivencia = (Sobrevivieron / Total) * 100,
      Edad_media = mean(Age, na.rm=TRUE),
      .groups = "drop" # desagrupar
    ) %>%
  # Ordenar para mejorar la visualización
  arrange(desc(Tasa_supervivencia))

# Mostrar los resultados
print(analisis_completo)

# Visualización por grafico de barras
p5 <- analisis_completo %>%
  ggplot(aes(x = interaction(Sex, Pclass),
             y = Tasa_supervivencia,
             fill = Sex)) + 
  geom_col(alpha=0.8, width=0.7) +
  geom_text(aes(label=paste0(round(Tasa_supervivencia, 1), "%")),
            vjust=-0.5,
            size = 4) +
  scale_fill_manual(values = c("female" = "#E67E22", "male" = "#2980B9")) + 
  labs(title="Tasa de supervivencia por Genero y Clase",
       subtitle = "Las mujeres de la 1a. clase tuvieron en 97% de supervivencia",
       x = "Genero - Clase",
       y = "Tasa de supervivencia (%)") + 
  theme_minimal() +
  theme(axis.title.x = element_text(angle = 45, hjust = 1))
print(p5)
```
## Visualizaciones múltiples

### Con GGPLOT y GridExtra
```{r, echo = FALSE}
library(gridExtra)
grid.arrange(p1, p2, p3, p4, ncol=2, nrow=2)

```

### Con R base
```{r, echo = FALSE}
par(mfrow = c(2, 2))
boxplot(Age~Survived, data=datos, main="Boxplot de Supervivencia")
barplot(table(datos$Pclass, datos$Survived), beside=TRUE, main="Clase Vs. Supervivencia")
par(mfrow = c(1, 1))
```


```{r, echo = FALSE}

```

```{r, echo = FALSE}

```

```{r, echo = FALSE}

```

```{r, echo = FALSE}

```

